臺灣高等法院臺中分院刑事裁定　　　　　　　　　　　九十一年度抗字第七七二號
　　抗　告　人
　　即　自訴人　丙○○
　　被　　　告　甲○○
　　被　　　告　丁○○
　　被　　　告　乙○○
右列抗告人因偽造文書案件，不服臺灣苗栗地方法院中華民國九十一年九月二十七日
裁定（九十年度自字第一號）提起抗告，本院裁定如左：
      主  文
抗告駁回。
      理  由
一、本件自訴意旨詳如自訴狀所載（如附件）。
二、原裁定意旨略以：
（一）按法院或受命推事於自訴案件第一次審判期日前訊問及調查結果，如認為案件
      有刑事訴訟法第二百五十二條至第二百五十四條之情形者，得以裁定駁回其自
      訴，同法第三百二十六條第三項定有明文。
（二）按犯罪事實應依證據認定之，無證據不得推定其犯罪事實，刑事訴訟法第一百
      五十四條定有明文。本件自訴人自訴被告三人涉犯刑法第二百十三條公務員登
      載不實罪嫌云云，無非以其指訴為其主要之論據，並提出原審法院八十八年度
      訴字第三八四號刑事判決、八十七年度易字第六號刑事判決、八十八年度自字
      第一號刑事判決等影本各乙件為證。經查：
    1.「判決書應分別記載裁判之主文與理由，有罪之判決書並應記載事實。」；「
      有罪之判決書，應於主文內載明所犯之罪，並分別情形，記載左列事項：一、
      諭知之主刑、從刑或刑之免除。二、諭知六月以下有期徒刑或拘役者，如易科
      罰金，其折算之標準。三、諭知罰金者，如易服勞役，其折算之標準。四、諭
      知易以訓誡者，其諭知。五、諭知緩刑者，其緩刑之期間。六、諭知保安處分
      者，其處分及期間。」；「有罪之判決書，應於理由內分別情形記載左列事項
      ：一、認定犯罪事實所憑之證據及其認定理由。二、對於被告有利之證據不採
      納者，其理由。三、科刑時就刑法第五十七條或第五十八條規定事項所審酌之
      情形。四、刑罰有加重、減輕或免除者，其理由。五、易以訓誡或緩刑者，其
      理由。六、諭知保安處分者，其理由。七、適用之法律。」刑事訴訟法第三百
      零八條、第三百零九條、第三百十條分別定有明文。本案被告三人曾受理原審
      法院八十八年度訴字第三八四號自訴人誣告案件，經審理後於九十年一月十日
      宣判，有自訴人提出該判決影本乙件在卷足參，該判決既然係屬有罪之判決，
      自必須依照刑事訴訟法規定記載，而細繹該判決書內容，既照上開刑事訴訟法
      有關規定製作，自無任何違法之處。
    2.又刑法第二百十三條規定公務員登載不實事項於公文書罪之本質，須公務員明
      知為不實之事項，而虛偽登載於職務上所掌之公文書，足以生損害於公眾或他
      人者，始成立本罪，該罪為身分犯，而其行為屬於無形偽造。該罪之成立，須
      具備左列要素：(1)主體須由公務員為之；(2)須有登載不實事項於公文書之確定
      故意，即行為人須明知其所登載之事項屬於不實，並以作成虛偽內容之意，欲
      將其登載於其所掌之公文書，且公務員須認識其有記載或作成公文書之權限；
      (3)須有登載不實事項之行為，所謂登載指登錄記載，更改、塗改或刪改亦屬之
      ；(4)須對於職務上所掌管之公文書為之，因本罪之成立，以公務員對於其職務
      上所掌之公文書為虛偽登載者為限，若對他人職務上所掌之公文書擅為不實之
      登載，則不能科以本罪，再者公文書若已依法製作完成，則縱為原製作之公務
      員，亦屬無權更改，可見其所掌之公文書，指尚未製作完成之公文書；(5)須已
      登載不實事項於公文書，亦即公務員須已完成不實之登載行為；(6)須足以生損
      害於公眾或他人。上開要件缺一不可。如前所述，本案被告三人承審原審法院
      八十八年度訴字第三八四號誣告案件，依調查結果所做出之有罪判決，在判決
      書理由欄內，須將認定犯罪事實所憑之證據及其認定理由詳細敘明，否則會有
      判決不載理由或所載理由矛盾之情形發生，該判決既係法律賦予法官依職權調
      查之結果，且被告三人確信符合實情所做出之裁判，自無所謂故意登載不實可
      言，與公務員登載不實之構成要件不該當，況該案當事人於該案判決後，如有
      不服仍可向上級審法院提起上訴，請求救濟，故自訴人認被告三人涉犯刑法第
      二百十三條之罪嫌，容有誤會。此外原審復查無其他積極證據足以證明被告三
      人有自訴人所指公務員登載不實犯行，被告三人犯罪嫌疑自屬不足，並有刑事
      訴訟第二百五十二條第十款之情形，依首揭法條之說明，應駁回自訴人之自訴
      等語。
三、抗告意旨略以：
（一）原審對本件被告於其製作的判決書中，將「證人」陳惠春偽載為「案外人」陳
      惠春乙事並未說明。就抗告人所提出原審法院八十八年度自字第一號羅永安等
      瀆職案件自訴不受理之判決書，並指出遭本件被告於其製作的判決書偽載成「
      本院以八十八年度自字第一號案受理」乙事，亦未說明。
（二）原審無能力面對自訴狀所指出本件被告之犯罪事實，一味以渠等製作之判決書
      係依照刑事訴訟法有關規定以為規避，扭曲法律構成要件以為裁定，致其裁定
      令人痛感不服，為此提起抗告云云。
四、經查，被告等製作判決書係依刑事訴訟法之有關規定，並無違法，該判決係法律
    賦予法官依職權調查之結果，且被告三人確信符合實情所做出之裁判，自無所謂
    故意登載不實可言，與公務員登載不實之構成要件不該當等情，業據原審詳為說
    明，經核並無不當或違法，抗告人囿於其個人主觀上之認知及解釋，執上開理由
    指摘原審裁定不當而提起抗告，為無理由，應予駁回。
五、據上論結，應依刑事訴訟法第四百十二條，裁定如主文。
中      華      民      國      九十一   年      十一     月    二十九  日
                                    臺灣高等法院臺中分院刑事第三庭
審判長法  官  陳  朱  貴
                                                法  官  廖  柏  基
                                                法  官  劉  連  星
右正本證明與原本無異。
不得抗告。
                                                書記官  李  妍  嬅
中      華      民      國      九十一   年      十一     月   二十九   日
                                                                        Ｉ
